---
title: "Projekt 2 - Metaheurystyki w Zarządzaniu i Ekonomii - sprawozdanie"
author: "Piotr Gretszel"
date: "25 czerwca 2019"
output: html_document
---

```{r, echo = FALSE, include = FALSE}
GaForTspResults <- read.csv2(
  "~/Studia/Semestr 8/MwZiE/Zadania/Metaheuristics_in_Management_and_Economy/ProjectsMwZiE_C#/ProjectTSP/GaForTspResults.csv")

TSP75 <- read.table("~/Studia/Semestr 8/MwZiE/Zadania/Metaheuristics_in_Management_and_Economy/ProjectsMwZiE_R/TSP75.TXT", 
                    quote="\"", comment.char="")

colnames(TSP75) <- c("X", "Y")

library(dplyr)
library(ggplot2)
options(scipen = 9)
set.seed(997)
```

# Cel projektu

Celem ćwiczenia jest zbadanie działania własnoręcznie zaimplementowanego algorytmu genetycznego w symetrycznym problemie komiwojażera złożonym z 75 miast. Przedstawiono współrzędne 10 pierwszych miast:

```{r, echo = FALSE}
head(TSP75, 10)
```

Najlepszym możliwym do uzyskania rezultatem dla badanego zbioru danych jest wynik **535**.

# Symetryczny problem komiwojażera

Nazwa pochodzi od typowej ilustracji problemu, przedstawiającej go z punktu widzenia wędrownego sprzedawcy (komiwojażera): Dane jest **n** miast, które komiwojażer ma odwiedzić, oraz odległość / cena podróży / czas podróży pomiędzy każdą parą miast. Celem jest znalezienie najkrótszej / najtańszej / najszybszej drogi łączącej wszystkie miasta, zaczynającej się i kończącej się w określonym punkcie.

Problem nazywany jest symetrycznym ponieważ odległość z miasta A do miasta B jest taka sama jak z miasta B do miasta A.

# Algorytm genetyczny

Jest to rodzaj heurystyki, która znajduje możliwie najlepsze rozwiązanie problemu w przestrzeni alternatywnych rozwiązań. Sposób działania algorytmów genetycznych przypomina zjawisko ewolucji biologicznej. Zaliczany jest do grupy algorytmów ewolucyjnych.

Przebieg algorytmu:

- Losowana jest populacja początkowa
- Populacja poddawana jest ocenie (selekcja metodą ruletki lub metody rankingowej). Najlepiej przystosowane osobniki biorą udział w procesie reprodukcji.
- Genotypy wybranych osobników są poddawane operatorom ewolucyjnym takim jak kojarzenie poprzez złączanie genotypów rodziców (krzyżowanie), czy mutacja, czyli wprowadzenie drobnych zmian losowych.
- Rodzi się kolejne pokolenie. Aby utrzymać stałą liczbę osobników w populacji, te najlepsze (według funkcji określającej fenotyp) są powielane, a najsłabsze usuwane. Jeżeli nie znaleziono dostatecznie dobrego rozwiązania, algorytm powraca do punktu drugiego. W przeciwnym wypadku wybierany jest najlepszy osobnik z populacji. Jego genotyp to uzyskany wynik.

# Przeprowadzone badanie

W badaniu pochylono się nad skutecznością zaimplementowanego algorytmu dla różnych parametrów. Wyniki zbadano pod kątem czasu wykonywania, najlepszego (najmniejszego) wyniku oraz najlepszej populacji. Algorytm został zaimplementowany w języku programowania C#. Cały kod źródłowy programu znajduje się w repozytorium pod linkiem <a href="https://github.com/PiterCidry/Metaheuristics_in_Management_and_Economy">Github Piotr Gretszel</a>

Zastosowane parametry:

- *Iterations* - maksymalna liczba iteracji algorytmu (10000, 25000, 50000)
- *PopulationSize* -  rozmiar populacji (20, 50, 100)
- *Pc* - prawdopodobieństwo zajścia krzyżowania (0.9, 0.7, 0.5)
- *Pm* - prawdopodobieństwo zajścia mutacji (0.1, 0.3, 0.5)
- *Pi* - prawdopodobieństwo zajścia inwersji (0.05, 0.1, 0.2)

# Wyniki badania

W wyniku skrzyżowania wszystkich kombinacji parametrów uzyskano ostatecznie 243 obserwacje. Zaprezentowano losowo wybrane 15 obserwacji wynikowych:

```{r, echo = FALSE}
GaForTspResults[runif(min = 1, max = 243, n = 15),]
```

HISTOGRAMY I INNE

# Podsumowanie

BLABLABLA FAJNE WYNIKI
